【裁判字號】    98,停,56
【裁判日期】    980629
【裁判案由】    聲請停止執行
【裁判全文】
臺北高等行政法院裁定
                                        98年度停字第56號
聲  請  人  中興電工機械股份有限公司
代  表  人  甲○○
代  理  人  黃鈺華  律師
複代理人    彭若鈞  律師
相  對  人  台灣電力股份有限公司
代  表  人  乙○○(董事長)住.
代  理  人  吳文琳  律師
            馬志平  律師
上列當事人間因政府採購法事件，聲請人聲請停止原處分之執行
，本院裁定如下：
    主  文
聲請駁回。
聲請程序費用由聲請人負擔。
    理  由
一、原告參與台灣電力股份有限公司輸變電工程處南區施工處(
    下稱台電電南區施工處) 所辦理「燕巢一次配電變電所統包
    工程」採購案，因該施工處依政府採購法第101 條第1 項第
    12款規定，以97年10月14日Ｄ南區字第09710003281 號函(
    即原處分) 通知將其刊登政府採購公報，向該處提出異議，
    因不服該處97年11月13日D 南區字第09710007391 號函所為
    異議處理結果，提出申訴，經行政院公共工程委員會審議判
    斷駁回後，而提起行政訴訟，現由本院審理中（案號：98年
    訴字第1054號），合先敘明。
二、聲請人聲請意旨略謂：
    (一)本件對聲請人發停權通知者，雖為台電南區施工處，然該
      處並無獨立之組織法、預算及印信，不符合行政程序法第
      2條第2項規定行政機關之要件，僅為相對人之內部單位，
      非屬政府採購法之適用主體，縱相對人容許該處辦理政政
      府採購，並由該處以其名義將聲請人刊登政府採購公報，
      亦非使其作為政府採購法之主體，所有因政府採購產生之
      權利義務，仍應由相對人承擔，因此，相對人之南區施工
      處並無行政訴訟之當事人能力，聲請人以相對人為本件停
      止執行之相對人，於法並無違誤。
    (二)聲請人之生產品，係以相對人公司為主要對象，且聲請人
      所簽訂之重要合約，對象絕大多數均為相對人及若干其他
      政府部門，如將聲請人刊登政府採購公報，將使聲請人喪
      失60％以上之營業損失，且嚴重影響聲請人之商譽、市場
      佔有率及銷售機會遭國外廠商奪取，並衍生接續之股價下
      滑、下市、銀根緊縮或拒絕往來，將使聲請人無法生存，
      繼而停業甚至倒閉之命運，此不僅造成聲請人無法回復之
      損害，亦將連帶影響6 萬餘股戶及聲請人之員工、合作分
      包廠商之生計，此等衝擊不可謂不大，且亦甚難回復，絕
      非單純之金錢賠償所可以彌補；況聲請人為合法登記之公
      司，原處分之停止執行，於公益亦無重大影響。是爰請依
      行政訴訟法第116 條第2 項裁定停止原處分之執行等語。
三、相對人則以：
    (一)本案不論與聲請人簽署承攬契約、對聲請人作成停權處分
      、乃至聲請人對該停權處分提出異議或申訴之對象，皆為
      南區施工處，而非相對人。且該處設有處長，具有自主之
      意思，並有健全之人事編制及獨立會計，足徵其符合當事
      人能力之要件。是聲請人未以台電南區施工處作為本件停
      止執行之相對人，顯然違反行政訴訟法第24條規定，依法
      應予以駁回。
    (二)刊登政府採購公報所生之法律效果係禁止聲請人於一年內
      參與政府之採購案件，並非撤銷其營利事業登記，聲請人
      仍得於市場上繼續經營其業務，並非一經刊登政府採購公
      報即必然使聲請人無法營運，甚至危及其生存。況停權處
      分之執行，是否立即危及其營運，核與聲請人之經營策略
      、行銷活力相關，與停權處分無涉。又縱認聲請人因原處
      分之執行，致損及其公司形象，喪失與一般民間業者往來
      之機會，則此可預期之營業收入或商譽之損害，亦非不可
      以金錢賠償，或以其他適當方法回復聲請人之信譽，自無
      聲請人所稱發生難於回復之損害。況本案涉及採購秩序公
      平、公正之公共利益維護，於公益有重大影響，核與停止
      執行之要件不符等情置辯。
四、經查：
    (一)按「自然人、法人、中央及地方機關、非法人團體有當事
      人能力。」行政訴訟法第22條定有明文。又分公司係總公
      司管轄之獨立機構，為謀訴訟上之便利，就其業務範圍內
      之事項涉訟時，自有當事人能力，向為司法實務所採之見
      解。查相對人為公司法人組織之公營事業，該公司組織規
      程第36條明定：「本公司為興建機電及土木工程，得設各
      工程處、施工處、工務所及配電工程隊等，其組織規程另
      訂之。」而其據以訂定之輸變電工程處組織規程第8 條規
      定：「本處為辦理各區域輸變電工程施工需要，得設北、
      中、南區施工處，各置處長一人，並置副處長二至三人辦
      理施工事宜。各施工處下得分組設課辦事，必要時得設工
      務段，各段置經理一人，並因施工需要，各段下得設分隊
      ，各分隊各置課長一人，辦理工程事宜。」此有前開各組
      織規程及台電南區施工處組織系統圖可稽( 見本院卷第
      262- 273、130 頁) ，是以，台電施工處係相對人所轄輸
      變電工程處分支施工處，負責辦理該公司南區輸變電工程
      施工業務，且該處設有處長，具有獨立之人事編制、會計
      及印信，並能獨立對外行文及發包工程，則依前揭說明，
      該施工處雖不具獨立之法人格，但在其承辦業務範圍內，
      即應認有行政訴訟當事人能力。
    (二)次按，「政府機關、公立學校、公營事業(以下簡稱機關)
      辦理採購，依本法之規定，…」「機關辦理採購，發現廠
      商有下列情形之一，應將其事實及理由通知廠商，並附記
      如未提出異議者，將刊登政府採購公報：…十二、、因可
      歸責於廠商之事由，致解除或終止契約者。」「廠商對於
      機關依前條所為之通知，認為違反本法或不實者，得於接
      獲通知之次日起20日內，以書面向該機關提出異議。廠商
      對前項異議之處理結果不服，……得於收受異議處理結果
      或期限屆滿之次日起15日內，以書面向該管採購申訴審議
      委員會申訴。」「審議判斷，視同訴願決定。」政府採購
      法第3條、第101條第12款、第102條及第83條定有明文。
      查本件「燕巢一次配電變電所統包工程」係屬台電南區施
      工處職掌之業務範圍，該施工處並以其名義為招標機關依
      政府採購法規定辦理上開工程採購案，而與聲請人簽訂承
      攬契約( 見本院卷第274-285 頁) ，則台電南區施工處雖
      非行政機關，然其依政府採購法第101 條第12款規定，所
      為通知將聲請人列為不良廠商刊登政府採購公報之行政處
      分，乃法律明文規定授予其行使公權力之權限，該施工處
      於此範圍內即得視同行政機關，並具有訴訟當事人能力。
      聲請人以其無獨立之組織法、預算及印信，不符合行政程
      序法第2 條第2 項規定行政機關之要件，主張台電南區施
      工處僅為相對人之內部單位，並無行政訴訟之當事人能力
      云云，洵無足採。從而，聲請人聲請停止執行之前開停權
      通知，既係台電南區施工處所為之行政處分，依行政訴訟
      法第24條規定，自應以該施工處為相對人，聲請人以台灣
      電力股份有限公司為本件停止執行聲請之相對人，即為當
      事人不適格，自應予駁回。
    (三)況且，行政訴訟法第116條第2項固規定，行政訴訟繫屬中
      ，行政法院認為原處分或決定之執行，將發生難以回復之
      損害，且有急迫情事者，得依職權或依聲請裁定停止執行
      ，惟該法條所謂難以回復之損害，係指其損害不能回復原
      狀，或不能以金錢賠償，或在一般社會通念上，如為執行
      可認達到回復困難之程度而言。若其得以金錢補償，尚非
      所謂發生難以回復之損害。而查，依聲請人提出該公司96
      年度年報所載聲請人近2 年銷貨對象資料顯示( 見本院卷
      第87頁) ，聲請人之營業對象並不限於政府機構，且台電
      南區施工處以原處分通知將聲請人刊登於政府採購公報，
      其法律效果係禁止聲請人自刊登之次日起一年內不得參加
      投標或作為決標對象或分包廠商，因此聲請人雖無法於該
      一年內參與政府之採購案件或分包承作，惟該法律效果並
      非撤銷聲請人之營利事業登記，聲請人仍得本其營利事業
      登記項目繼續經營，非必然使其營運陷入困難，聲請人執
      此主張該處分之執行，已剝奪其公司之營業權及生存權云
      云，尚非可採，則聲請人既非不能營業，聲請人以被列為
      拒絕往來廠商而遭停權為由，主張將連帶影響其全體員工
      及合作分包廠商之生計，顯屬牽強而無必然之關聯。再者
      ，縱依聲請人主張其因原處分無法參與其他公共工程之投
      標，將導致營收減少及影響其員工及合作分包商之生計之
      損害，本質上仍屬經濟收入之減少及財產上之損害，依一
      般社會通念，在客觀上非不能以金錢賠償獲得救濟，即不
      發生難於回復之損害；又刊登政府採購公報亦不當然影響
      聲請人之信譽致影響其營運，縱有影響，此部分損害賠償
      之請求，尚非不能以金錢賠償獲得救濟，或以其他適當方
      法回復信譽，難謂將對聲請人發生無法回復之損害，聲請
      人援引聲請停止原處分之執行，核與行政訴訟法第116 條
      第2 項規定不符，亦為無理由，而應予駁回，併予敘明。
五、依行政訴訟法第104 條、民事訴訟法第95條、第78條，裁定
    如主文。
中    華    民    國    98    年     6    月   29     日
                    臺北高等行政法院第二庭
                              審判長法  官  徐瑞晃
                                    法  官  陳金圍
                                    法  官  蕭惠芳
上為正本係照原本作成。
如不服本裁定，應於送達後10日內向本院提出抗告狀（須按他造
人數附繕本）。
中    華    民    國    98    年     6    月   29     日
                                    書記官   李淑貞


司法院資訊處製作；財團法人民間司法改革基金會備份。
